臺灣高等法院刑事判決　　　　　　　　　　　　　　九十二年度上訴字第六八一號
　　上　訴　人
　　即　被　告　乙○○
　　選任辯護人　陳河泉　律師
右上訴人因違反毒品危害防制條例案件，不服臺灣桃園地方法院九十一年度訴字第一
三二八號，中華民國九十一年十二月二十五日第一審判決（起訴案號：臺灣桃園地方
法院檢察署九十一年度偵字第一三四二四號）提起上訴，本院判決如左：
    主  文
原判決撤銷。
乙○○無罪。
    理  由
一、公訴意旨略以：乙○○基於販賣毒品之概括犯意，先於民國九十一年四月二十五
    日前之九十一年間某日，在桃園縣桃園市○○路三六六號六樓之「世紀舞廳」內
    ，以每顆新台幣（下同）二百五十元之代價，販賣第二級毒品搖頭丸（即ＭＤＭ
    Ａ）二或三顆，予甲○○及真實姓名年籍不詳、綽號「阿屌」之男子。復於同年
    七月二十八日凌晨一時五十分許，經「阿屌」以甲○○之行動電話聯絡後，雙方
    相約在上址七樓之撞球場內交易，乙○○並夥同與之具有共同犯意聯絡之范升華
    （係現役軍人，業由國防部北部地方軍事法院桃園分院以以轉讓毒品未遂罪，判
    處有期徒刑一年六月），依約前往上開地點與甲○○碰面，正欲進入撞球場之廁
    所內，以每顆三百元之代價販賣搖頭丸四顆予甲○○時，恰為在場埋伏之員警當
    場查獲，並自廁所小便池中起出乙○○所丟棄之第二級毒品搖頭丸二顆，自乙○
    ○身上扣得第三級毒品Ｋ他命二瓶，自范升華身上扣得第二級毒品搖頭丸十七顆
    、第三級毒品Ｋ他命四瓶，始悉上情，因認乙○○涉有刑法毒品危害防制條例第
    四條第二項之販賣第二級毒品罪嫌。
二、按犯罪事實應依證據認定之，無證據不得推定其犯罪事實。又不能證明被告犯罪
    者，應諭知無罪之判決，刑事訴訟法第一百五十四條、第三百零一條第一項分別
    定有明文。次按事實之認定，應憑證據，如未能發現相當證據，或證據不足以證
    明，自不能以推測或擬制之方法，為裁判基礎，最高法院四十年台上字第八六號
    著有判例可資參照；又所謂證據，係指超越一切合理之可疑，足以認定被告確有
    犯罪行為之積極事證而言。苟依現存之積極事證，就起訴意旨所指被告犯罪之待
    證事實，尚非不得為其他較有利被告之推斷，本諸罪疑之法則，自難謂該事證已
    適合於被告犯罪事實之認定。末按認定犯罪事實須憑積極證據，卷存證據資料不
    足以積極證明犯罪事實時，被告並不負自證其為無罪之責任。且認定犯罪事實所
    憑之證據，雖不以直接證據為限，間接證據亦包括在內，然而無論直接證據或間
    接證據，其為訴訟上之證明，須於通常一般之人均不致有所懷疑，而得確信其為
    真實之程度者，始得據為有罪之認定，倘其證明尚未達到此一程度，而有合理之
    懷疑存在而無從使事實審法院得有罪之確信時，即應由法院為諭知被告無罪之判
    決，最高法院七十六年台上字第四九八六號亦著有判例足參。
三、本件公訴人認被告乙○○涉有刑法毒品危害防制條例第四條第二項之販賣第二級
    毒品罪嫌，無非係以被告於偵查中之供述，證人甲○○之證詞，范升華於警訊時
    之供述暨行政院衛生署管制藥品管理局（九一）管檢字第一九一四號、第一
    九一四一號檢驗成績書影本各一紙等為其論據。
四、訊據被告乙○○否認有何販賣或轉讓第二級毒品搖頭丸之犯行，辯稱：第一次只
    是幫忙甲○○及「阿屌」調藥，他們先拿錢給伊去買搖頭丸，買回來再將藥交給
    他們，每顆以二百五十元買的，也是每顆向他們收二百五十元。而查獲的這一次
    ，是「阿屌」打電話來，說朋友有事，約至七樓的撞球場碰面，見面後甲○○表
    示要買搖頭丸，但是伊說沒有賣，是甲○○自己跟到廁所來，這次我的藥是以一
    顆三百元向人買的等語。
五、經查：
    (一)就公訴人指訴被告乙○○於民國九十一年四月二十五日前之九十一年間某日，
      在桃園縣桃園市○○路三六六號六樓之「世紀舞廳」內，以每顆新台幣二百五
      十元之代價，販賣第二級毒品搖頭丸（即ＭＤＭＡ）二或三顆，予甲○○及真
      實姓名年籍不詳、綽號「阿屌」之男子乙節，證人甲○○自偵訊迄原審調查時
      均稱，伊不認識被告乙○○，伊當時係請綽號「阿屌」者幫伊調藥（即ＭＤＭ
      Ａ），並不確知「阿屌」究與何人接觸，然「阿屌」曾言及係向被告調藥等語
      （見偵卷二十一頁背面、二十三頁背面，原審卷第一百頁至一百零二頁），另
      於范升華案即國防部北部地方軍事法院桃園分院以九十一年桃判字第三一四號
      案中亦證述伊未直接向本案被告乙○○買毒品，而係請朋友代買，惟不知其向
      何人購買云云（見原審卷第六十四頁），復參諸被告乙○○於歷審陳稱，其不
      認識證人甲○○等語，由此可知，證人甲○○與被告乙○○互不相識，亦未直
      接接觸，甲○○雖曾請託綽號「阿屌」之男子幫伊調取毒品，惟並不確知「阿
      屌」是否係向被告調取，從而依甲○○所言，無法知悉與「阿屌」接觸者究係
      何人，自無法證明被告曾販賣或轉讓第二級毒品搖頭丸（即ＭＤＭＡ）予甲○
      ○及綽號「阿屌」者。縱被告自認其係受「阿屌」之託，以「阿屌」予以其之
      金錢代買搖頭丸，然此充其極僅得謂被告是代買毒品，尚難證明其有自我販賣
      或轉讓第二級毒品搖頭丸之故意，是以並無任何積極證據證明被告有此部分之
      犯行。
    (二)至被告為警查獲部分，被告迭於警訊、偵查、原審及本院審理時稱，是「阿屌
      」打電話告知其朋友有事，約至前開地點七樓的撞球場碰面，見面後甲○○即
      表示欲買搖頭丸，惟其說沒有賣，並向范升華說「去廁所」，嗣甲○○自己隨
      同至廁所等語，而證人甲○○於范升華案即國防部北部地方軍事法院桃園分院
      以九十一年桃判字第三一四號案中證稱：「（九十一年七月二十八日凌晨為何
      會上七樓）因為我想買搖頭丸，我在樓下遇到我的朋友許銘鴻，他說他沒有，
      就拿我的手機打電話給他的朋友後，許銘鴻就要我上七樓去等。」、「（有無
      聽到許銘鴻手機之對話內容？）我聽到許銘鴻只跟對方說：到七樓去，我朋友
      有事要找你後，就掛掉電話叫我到七樓。」、「（許銘鴻有無跟對方提及你要
      買搖頭丸？）沒有。」、「（你和乙○○、范升華誰先到七樓？）我先到等了
      一下子後，他們就上來了。」、「（乙○○、范升華上來之後，你如何向他們
      表示要買搖頭丸？）他們出電梯後，我說：『是你們嗎？』，我跟他們表示要
      買搖頭丸，乙○○就跟我表示他沒在賣藥，我聽了有點失望，遲疑了一下，後
      來我又聽到『去廁所』，心想以為乙○○要賣給我，就跟在乙○○、范升華後
      面進去，進去警察就進來了。」（見原審卷第六十四至六十五頁），並於原審
      調查時復證述如上（見原審卷第一０三至一０五頁），是二人所述當時情形，
      互核相符，被告確曾告知甲○○其未販賣搖頭丸，且甲○○係出於誤解方隨同
      至廁所。另范升華於警訊時所雖供稱：「當時我正在等乙○○，因乙○○說要
      拿東西給他朋友，所以叫我等一下」、「乙○○是要拿搖頭丸給同遭警方所查
      獲之人（指甲○○）」云云（偵卷第六頁反面），然於原審調查時闡明稱：「
      （後來有無和乙○○一起去七樓的撞球場？）有。」、「（為何和他一起去？
      ）因為要上去之前他有接到一通電話，說他朋友找他要我陪他一起上去。」、
      「（有無聽到乙○○和對方的對話？）沒有。」、「（為何你說好像要拿東西
      給甲○○？）因為他要我陪他上去，我在打手機的簡訊。我判斷他要拿東西給
      甲○○。」、「（他們碰面的情況如何？他們本來就認識嗎？）我們出電梯時
      ，甲○○就靠過來說是不是你們，我沒有回答，但當時撞球場的音樂聲很大，
      我不知道乙○○有無回答，然後乙○○就和他一起走向廁所。」、「（提示你
      之警訊筆錄是否實在？）應該是這樣，那是以我自己的判斷而言。」（見原審
      卷第四十二至四十三頁、四十五至四十六頁），再於范升華為被告之國防部北
      部地方軍事法院桃園分院以九十一年桃判字第三一四號案中為相同陳述（見原
      審卷第六十九頁），顯見范升華於警訊之供述，全憑臆測，其實際上未聽到被
      告乙○○與「阿屌」間之對話，僅因被告請其陪同至上開地點七樓找友人，即
      猜想被告欲拿物品予甲○○，是其恣意推斷之詞，自不得執為對被告不利之證
      據。由上可知，被告前揭所辯，尚非虛妄，應堪信實。至當時在場之范升華亦
      為警查獲身上藏有第二級毒品十七顆搖頭丸、第三級毒品Ｋ他命四瓶，然二人
      均供稱上開毒品為范升華自己所買，被告並不知范升華持有之（見偵卷第七頁
      反面、第五十七頁，原審卷第四十四頁、第六十八頁），從而，難謂被告與范
      升華就本案此部分有販賣或轉讓搖頭丸之犯意聯絡及行為分擔。
    (三)有關查獲之搖頭丸共十八顆及Ｋ他命六瓶，經送檢驗結果，成分確屬第二級毒
      品ＭＤＭＡ及第三級毒品Ketamine，此有行政院衛生署管制藥品管理局（九一
      ）管檢字第一九一四號、第一九一四一號檢驗成績書影本各一紙，然此
      僅能證明被告與范升華持有前開毒品，尚不得執此推斷被告有販賣或轉讓第二
      級毒品搖頭丸之犯行。
    (四)至於證人即承辦警員陳彥霖、顏肇宏於原審之證詞（原審九十一年十月三十日
      、同年十一月十三日筆錄），係有關查獲毒品之過程，並不能證明被告有販賣
      或轉讓第二級毒品搖頭丸之行為。
　　綜上所述，尚難以證人甲○○之證詞暨范升華於警訊時之供述，遽認被告有販賣
　　或轉讓第二級毒品搖頭丸之犯行。此外，復查無其他積極證據足認被告有何公訴
　　人所指之犯行，揆諸首揭說明，不能證明被告犯罪，自應為無罪之諭知。
六、末查被告乙○○因本案查獲之施用毒品犯行，業經臺灣桃園地方法院以九十一年
    度毒聲字第二二二五號裁定送臺灣桃園看守所附設勒戒處所執行觀察、勒戒後，
    認其無繼續施用毒品之傾向，而經臺灣桃園地方法院檢察署檢察官於九十一年八
    月二十七日，以九十一年度毒偵字第一九三二號為不起訴處分確定，有臺灣桃園
    地方法院檢察署九十一年度毒偵字第一九三二號不起訴處分書在卷可稽。本件被
    告持有第二級毒品部分之犯行本應為施用第二級毒品犯行所吸收，而其施用毒品
    之犯行既經觀察、勒戒後，認無繼續施用毒品之傾向，而經檢察官為不起訴處分
    確定，則前述被告單純持有毒品應為不起訴處分之效力所及，併此敘明。
七、原審未予詳查，遽認被告犯罪，自有未合，被告上訴亦指摘及此，其上訴為有理
    由，自應由本院將原判決撤銷，依法諭知被告無罪之判決。
據上論斷，應依刑事訴訟法第三百六十九條第一項前段、第三百六十四條、第三百零
一條第一項，判決如主文。
本案經檢察官呂光華到庭執行職務。
中　　　華　　　民　　　國　　九十三　　年　　　六　　　月　　 十八 　　日
                              臺灣高等法院刑事第二十四庭
                                  審判長法  官  陳  貽  男
                                        法  官  徐  世  禎
                                        法  官  李  世  貴
右正本證明與原本無異。
如不服本判決，應於收受送達後十日內向本院提出上訴書狀，其未敘述上訴之理由者
並得於提起上訴後十日內向本院補提理由書（均須按他造當事人之人數附繕本）。
                                        書記官  魏  汝  萍
中　　　華　　　民　　　國　　九十三　　年　　　六　　　月　　二十一　　日
